【裁判字號】    95,訴,909
【裁判日期】    951031
【裁判案由】    偽造文書等
【裁判全文】
臺灣臺北地方法院刑事判決               95年度訴字第909號
公  訴  人  臺灣臺北地方法院檢察署檢察官
被      告  乙○○
上列被告因偽造文書等案件，經檢察官提起公訴（95年度偵緝字
第1289號）及移送併辦（95年度偵緝字第1359號、偵字第14510
號），本院判決如下：
    主  文
乙○○連續行使偽造私文書，足以生損害於他人，累犯，處有期
徒刑肆月，如易科罰金，以參佰元即新臺幣玖佰元折算壹日。未
扣案簽帳單捌張上之英文署押共捌枚均沒收。
    事  實
一乙○○前因施用毒品及竊盜案件，經臺灣板橋地方法院先後以
  八十九年易字第三九○七號判決判處有期徒刑五月，及九十年
  易字第一七七七號判決判處有期徒刑四月，分別於九十年十月
  十八日及九十一年六月十三日易科罰金執行完畢。其於民國九
  十四年八月二日或八月三日，在臺北縣新莊市○○○路某處，
  拾得中國信託商業銀行（下稱中國信託）核發予甲○○之信用
  卡（卡號：0000000000000000），竟意圖為自己不法之所有，
  予以侵占入己，繼而基於意圖為自己不法所有之概括犯意，於
  同年八月三日下午四點十七分左右，持上述信用卡前往臺北縣
  三重市○○路○段九號一樓維勝租車行交付該行員工鍾維峻，
  用以支付其於同年七月二十六日租車之費用新臺幣（下同）一
  萬元，使鍾維峻陷於錯誤，誤信乙○○是真正持卡人而過卡，
  嗣因鍾維峻發現信用卡背面之簽名並非乙○○而取消該筆交易
  ，致乙○○未取得利益。乙○○除承前詐欺犯意外，並基於行
  使偽造私文書之概括犯意，於同年八月八日下午十二點零三分
  持往設在臺北市中正區○○○路三一號之中華電信股份有限公
  司（下稱中華電信）刷卡消費七千五百零四元，同日下午二點
  五十九分、三點零二分、三點九分持往設於臺北縣永和市○○
  ○段四八號之蒙太奇美容化妝品名店（下稱蒙太奇名店），先
  後刷卡消費九千元、一萬一千元、一萬元，並分別在信用卡簽
  帳單（簽帳單為直式二聯，一聯由特約商店保管，一聯交由刷
  卡人持有）上偽簽甲○○之英文簽名，表示甲○○刷卡消費之
  意，而偽造私文書後持以行使，致前述特約商店之店員陷於錯
  誤，准予乙○○消費合計三萬七千五百零四元，足生損害於甲
  ○○、前述特約商店及中國信託對於信用卡管理之正確性。
二案經中國信託訴由臺北市政府警察局大安分局報請臺灣臺北地
  方法院檢察署檢察官偵查起訴。
    理  由
一程序事項：被告以外之人於審判外之言詞或書面陳述，除法律
  有規定者外，不得作為證據，刑事訴訟法第一百五十九條第一
  項固有明文；惟被告以外之人於審判外之陳述，雖不符同法第
  一百五十九條之一至之四規定，而經當事人於審判程序同意作
  為證據，法院審酌該言詞陳述或書面陳述作成時之情況，認為
  適當者，亦得為證據。又當事人、代理人或辯護人於法院調查
  證據時，知有第一百五十九條第一項不得為證據之情形，而未
  於言詞辯論終結前聲明異議者，視為有前項之同意，同法第一
  百五十九條之五亦定有明文。本件公訴人及被告於本院準備程
  序及審判程序中對於本案相關證人於偵查中之證述暨其他相關
  具傳聞性質之證據資料之證據能力，均表示沒有爭執，且迄於
  言詞辯論終結前亦未聲明異議。本院審酌本案證人之陳述及證
  據資料作成時之情況，核無違法取證或其他瑕疵，認為以之作
  為證據為適當，前述證人於審判外之陳述及相關證據資料，自
  得做為證據。
三認定犯罪事實所憑的證據及理由：前述犯罪事實，業據被告乙
  ○○於本院審理時自白，核與證人即被害人甲○○、維勝租車
  行員工鍾維峻、中國信託負責查訪本案之員工李念祖等人之證
  言相符，並有租賃契約書、本票、簽帳單三張等影本可證，足
  以擔保被告自白之真實性。又被告於本院審理時坦承中華電信
  該筆消費為其盜刷（本院審判筆錄第二頁第二十四行），嗣雖
  改稱不記得是否有刷，然其既坦承自拾得該信用卡至丟棄期間
  均未交付他人，足認自九十四年八月二日或三日至八月八日期
  間，該張信用卡乃在被告持有中，該筆消費應為被告盜刷無疑
  ，
  本件證據明確，已可認定被告有事實欄所載之犯行。
四論罪科刑之依據
(一)被告所為，犯刑法第三百三十七條侵占遺失物罪、第二百十六
  條、第二百十條行使偽造私文書罪、第三百三十九條第三項、
  第二項詐欺得利未遂罪、第三百三十九條第一項詐欺取財罪。
  被告行為後，刑法已於九十四年二月二日修正公布，並於九十
  五年七月一日施行，修正後第二條第一項規定：「行為後法律
  有變更者，適用行為時之法律。但行為後之法律有利於行為人
  者，適用最有利於行為人之法律。」此項修正乃為符合刑法第
  一條罪刑法定主義之要求，貫徹法律禁止溯及既往原則，屬規
  範行為後法律變更所生新舊法律比較適用之準據法，無比較新
  舊法之問題，應逕適用修正後刑法決定新舊法之適用，先予敘
  明。又關於刑法修正後之新舊法比較，應就罪刑有關之一切情
  形，綜其全部罪刑之結果而為比較，最高法院九十五年五月二
  十三日著有九十五年度第八次刑庭會議決議可參。
(1)罰金刑：修正前刑法分則編有關罰金刑之貨幣單位為銀元，且
  依刑法分則編應處罰金者，應適用罰金罰鍰提高標準條例第一
  條、第四條之規定，亦即應按各該具體條文制定或修正之時間
  先後，定其提高之倍數。刑法修正後，刑法施行法增訂第一之
  一條，於九十五年六月十四日經總統公布，並自同年七月一日
  起施行，該條規定：「中華民國九十四年一月七日（註：立法
  院通過修正案之時間）刑法修正施行後，刑法分則編所定罰金
  之貨幣單位為新臺幣。九十四年一月七日刑法修正時，刑法分
  則編未修正之條文定有罰金者，自九十四年一月七日刑法修正
  施行後，就其所定數額提高為三十倍。但七十二年六月二十六
  日至九十四年一月七日新增或修正之條文，就其所定數額提高
  為三倍」。亦即自九十五年七月一日起，刑法分則編所定罰金
  之貨幣單位，由原來之銀元改為新臺幣，且九十四年一月七日
  刑法修正時，刑法分則編未修正之條文定有罰金者，自九十五
  年七月一日起，有關罰金之數額提高為三十倍。本件被告所犯
  刑法第三百三十七條、第三百三十九條等罪，均有罰金刑之處
  罰，且自二十四年七月一日公布施行後即未再修正，依增訂刑
  法施行法第一之一條之規定，其罰金以新臺幣為單位，數額應
  提高三十倍。此與修正前之罰金以銀元為單位，適用罰金罰鍰
  提高標準條例之結果應提高十倍者，舊法對被告而言並無不利
  （新臺幣與銀元之比例為一比三，換算結果亦為三十倍）。
(2)連續犯：刑法修正後，刪除第五十六條連續犯之規定，此刪除
  雖非犯罪構成要件之變更，但顯已影響行為人刑罰之法律效果
  ，自屬法律有變更，依修正後之刑法第二條第一項規定比較新
  、舊法結果，舊法第五十六條連續犯之規定乃將被告連續之數
  行為以一罪論，較有利被告。
(3)牽連犯：刑法修正後，刪除第五十五條關於牽連犯之規定，此
  刪除雖非犯罪構成要件之變更，但顯已影響行為人刑罰之法律
  效果，自屬法律有變更，經比較新舊法結果，舊法第五十五條
  牽連犯之規定乃將被告之數行為以一罪論，較有利被告。
(4)未遂犯：刑法修正後，將第二十六條第一項未遂犯得按既遂犯
  之刑減輕之規定，移列第二十五條第二項，與原第二十五條第
  二項合併規定，僅作文字修正，對被告而言並無不利。
(5)累犯：被告曾有如事實欄所述之犯罪科刑執行完畢情形，有臺
  灣高等法院被告前案紀錄表一份可參，其受有期徒刑執行完畢
  後，於五年內故意再犯有期徒刑以上之本罪，不論依修正刑法
  第四十七條，或修正後刑法第四十七條第一項之規定，均構成
  累犯，對被告而言並無有利或不利之情形。
(6)綜合上述各條文修正前後之比較，以被告行為時之法律較有利
  於行為人，自應適用修正前刑法之相關規定予以論處。
(二)被告前述犯行中，偽造署押為偽造私文書之階段行為，偽造私
  文書之低度行為為行使之高度行為吸收，均不另論罪。被告先
  後數次詐欺及行使偽造私文書犯行間，時間緊接，方式相同，
  觸犯構成要件相同之罪名，顯係基於概括犯意反覆為之，均為
  連續犯，應各以一罪論，並均依法加重其刑。另被告於維勝租
  車行刷卡支付租車費用該次，雖已著手實行詐術，惟鍾維峻發
  現信用卡背面之簽名並非乙○○而取消該筆交易，致未取得利
  益而未遂，但因已以一詐欺取財既遂罪論，自不得再依未遂犯
  之規定減輕其刑，附此說明，且該部分犯行雖未據起訴，惟與
  前述經起訴且經本院論罪部分之事實有牽連犯之裁判上一罪關
  係，為起訴效力所及，本院自得併予審理。又前述侵占遺失物
  、詐欺、行使偽造私文書等犯行間，有方法、目的之牽連關係
  ，應依牽連犯之規定從一重以行使偽造私文書罪處斷。被告有
  如事實欄所述之犯罪科刑執行完畢情形，其受有期徒刑執行完
  畢後，於五年內再犯有期徒刑以上之本罪，為累犯，應依法遞
  加重其刑。
(三)本院審酌被告犯後坦承犯行，且已賠償中國信託等一切情狀，
  量處如主文所示之刑，並依修正前刑法第四十一條第一項前段
  ，諭知易科罰金之折算標準。未扣案之簽帳單共有四份，各份
  均有二聯，該等簽帳單上之英文署押共八枚，不問屬於犯人與
  否，均依刑法第二百十九條規定沒收之。
五臺灣臺北地方法院檢察署九十五年偵緝字第一三五九號、九十
  五年偵字第一四五一○號併辦意旨，另認九十四年八月九日上
  午零時三十七分刷卡之該筆四萬元消費亦為被告所盜刷。然而
  ，此部份事實除被告否認犯行外，經以肉眼觀察該次簽帳單與
  被告其餘盜刷之簽帳單上之英文簽名，即可辨識出二組簽名不
  僅樣式迥異，甚至簽寫之英文字母亦不盡相同，自難遽認被告
  有此部份犯行。此外，復查無其他積極證據足證被告涉有公訴
  人所指前述犯行，不能證明被告犯罪，與經本院論罪科刑之前
  述事實自無裁判上一罪關係，無從併予審理，應退回由檢察官
  另行依法處理。
六適用之法條：刑事訴訟法第二百九十九條第一項前段，刑法第
  二條第一項，修正前刑法第五十六條、第三百三十七條、第二
  百十條、第二百十六條、第三百三十九條第一項、第四十七條
  、第四十一條第一項前段、第二百十九條，罰金罰鍰提高標準
  條例第一條前段，修正前罰金罰鍰提高標準條例第二條，刑法
  施行法第一條之一第一項，現行法規所定貨幣單位折算新臺幣
  條例第二條。
本案經檢察官熊南彰到庭執行職務
中    華    民    國    95    年    10    月    31    日
                  刑事第十五庭  審判長法  官  廖紋妤
                                      法  官  郭惠玲
                                      法  官  邱蓮華
上正本證明與原本無異。
如不服本判決，應於判決送達後10日內，向本院提出上訴狀。
                                      書記官  王黎輝
中    華    民    國    95    年    10    月    31    日
附錄論罪科刑法條
刑法第210條
偽造、變造私文書，足以生損害於公眾或他人者，處五年以下有
期徒刑。
刑法第216條
行使第二百十條至第二百十五條之文書者，依偽造、變造文書或
登載不實事項或使登載不實事項之規定處斷。
刑法第339條
意圖為自己或第三人不法之所有，以詐術使人將本人或第三人之
物交付者，處五年以下有期徒刑、拘役或科、或併科一千元以下
罰金。
以前項方法得財產上不法之利益或使第三人得之者，亦同。
前二項之未遂犯罰之。


司法院資訊處製作；財團法人民間司法改革基金會備份。
